【裁判字號】    91,易,926
【裁判日期】    920331
【裁判案由】    竊盜
【裁判全文】
臺灣新竹地方法院刑事判決                          九十一年度易字第九二六號
    公  訴  人  臺灣新竹地方法院檢察署檢察官
    被      告  乙○○
右列被告因竊盜案件，經檢察官提起公訴（九十一年度偵字第五三五九號）及移
案審理（九十二年度偵字第七九０號），本院判決如左：
    主  文
乙○○連續竊盜，累犯，處有期徒刑陸月，如易科罰金以參佰元折算壹日。
    事  實
一、乙○○曾犯竊盜罪，經本院以八十六年度少易字第三號判處有期徒刑一年六月確
    定，又因妨害風化案件，經本院以八十六年度訴字第七二三號判處有期徒刑一年
    確定，嗣經本院以八十七年度聲字第六二八號裁定定應執行有期徒刑二年四月，
    而於八十八年八月十二日縮刑假釋期滿執行完畢，仍不知悔改，復基於意圖為自
    己不法所有之概括犯意：
（一）先於九十一年八月十二日下午三時許，在丙○○位於新竹縣竹東鎮仁愛里堤外
      十五號居處內，向丙○○借錢遭拒後，趁丙○○睡覺疏於防備之際，徒手竊取
      丙○○所有、放置在枕頭下之錢包一個，內有新台幣（下同）二萬六千元（起
      訴書誤載為二萬八千元）及身分證、健保卡等證件，得手後，乙○○將現金花
      用殆盡，證件則丟棄在竹林大橋下，嗣經丙○○報警而循線查獲；
（二）又於九十一年九月二十一日中秋節晚上十一時三十分許，利用大門、房門均未
      上鎖之機會，進入友人甲○○位於新竹縣竹東鎮○○○路十七號之住處房間內
      （侵入住宅部分未據告訴），趁甲○○熟睡疏於防備之際，徒手竊取甲○○掛
      在腰際之汽車鑰匙一支，再啟動停放在上址前車號ＪＧ－三一０九號之自小客
      車（范國樑所有，為甲○○所管領使用），得手後供己代步之用，翌日甲○○
      發現遭竊，鄰居徐志鼎告以前晚曾目擊乙○○出入該處，嗣甲○○等待多日仍
      未見汽車蹤影，遂於九十一年九月二十九日報警，而上開自小客車之汽油用盡
      後，乙○○將之棄置在新竹縣竹東鎮○○街上，迄九十一年十月一日下午二時
      許，經警先在新竹縣竹東鎮○○街上尋獲上開自小客車，再循線查獲上情。
二、案經新竹縣警察局竹東分局報請台灣新竹地方法院檢察署檢察官偵查起訴暨移送
    併案審理。
    理  由
一、關於右揭事實一、（一）部分，訊之被告乙○○坦承不諱，核與告訴人丙○○指
    訴情節大致相符，且由證人羅坤富於偵查中所言：「乙○○於九十一年八月十二
    日至我住處唱卡拉ＯＫ，我見乙○○精神狀況不佳，好像有吸毒，我就要他離去
    ，乙○○緊接著到隔壁丙○○住處去借錢，後來我就聽丙○○說錢包被乙○○偷
    了，我有出去追，但沒有追到」（見九十一年度偵字第五三五九號卷第二五頁）
    ，益徵被告之自白，確與事實相符，至屬可採，被告此部份之犯行，洵堪認定。
    被告雖供稱錢包內有現金二萬八千元，惟衡諸常情，所有權人對於所有物之多寡
    、金額，其記憶顯然較小偷為佳，本件錢包內之金額自以告訴人丙○○所述之二
    萬六千元為可採，併敘明之。
二、關於右揭事實一、（二）部分，被告於警訊、偵查中均自白在卷，然於本院審理
    時翻異前詞，雖承認在上開時地利用大門、房門均未上鎖之機會，進入告訴人甲○○前述住處房間，取下告訴人甲○○掛在腰際之汽車鑰匙一支，經啟動停放在
    該址前之ＪＧ－三一０九號自小客車後駛離，惟否認有何竊盜犯行，辯稱是告訴
    人甲○○同意出借云云。惟查：
（一）告訴人甲○○對於前述自小客車遭竊情節，業已指訴甚詳，並有車輛竊盜車牌
      失竊資料個別查詢報表、新竹縣警察局車輛尋獲證明單各一份附卷可稽。又九
      十二年二月二十四日檢察官偵訊時，被告與告訴人甲○○皆出庭應訊，當時告
      訴人甲○○並未表示有何出借車輛予被告之情形，仍指稱：「徐志鼎描述竊車
      者相貌，我即知是乙○○」（見九十二度偵字第七九０號卷第二六頁）。
（二）證人徐志鼎於警訊中證稱：「‧‧九十一年九月二十二日下午十四時許，因甲○○到我家（新竹縣竹東鎮○○○路二三號）告訴我說他的自小客被竊，於是
      我說就告訴他說：昨天我在你家我有在門口遇到一個人，後來我發覺那個人行
      為很奇怪，於是我便返回甲○○的房間查看，然後在房間門口又看見那個人，
      我便問他（指乙○○）你來這裡有什麼事，而他回答說，他要來向甲○○借車
      ，後來我就告訴他，如你要向甲○○借車，你白天再來向他借，後來乙○○不
      理會我所說的話，便進入甲○○的房間內，而我在房門外有聽見他要叫醒甲○○，而甲○○未醒來，而乙○○無法叫醒甲○○後便走出房門，於是我又跟他
      說，那你還是白天來向甲○○借車，然後我就回家了。（問：警方現調出乙○○之口卡，是否與你在九十一年九月二十二日凌晨看到要向甲○○借車的人為
      同一人？）是同一人沒錯」（見九十二年度偵字第七九０號卷第二頁）。經本
      院提示證人徐志鼎此揭警訊筆錄後，被告陳稱：「我不認識他，但當天我確實
      有碰到這人，他問我來做什麼」（見本院九十二年三月十七日審理筆錄）。是
      證人徐志鼎上開證詞，確屬實在，堪可採信。而依證人徐志鼎所述，告訴人甲○○既然熟睡而無法叫醒，自不可能對出借車輛有何意思表示，被告辯稱經過
      告訴人甲○○之同意，實值懷疑。
（三）本院再詢以當時告訴人甲○○係如何表示同意出借，被告供稱：「我去時他（
      即告訴人甲○○）在睡覺，我叫他，他就『嗯』的一聲，我問他鑰匙呢，他就
      轉身，我看到腰際的鑰匙，我就取下把車開走」（見本院九十二年三月十七日
      審理筆錄）。衡此情節，告訴人甲○○顯非明示同意出借，且被告所問：「鑰
      匙呢」，亦未表達出借車之目的，告訴人甲○○如何知悉被告之來意。況且，
      告訴人甲○○本來正在睡覺，被告出聲後，告訴人只有『嗯』的一聲或轉身動
      作，足見其根本尚未清醒，則告訴人甲○○此一模糊之呻吟或轉身動作，皆不
      足以作為其默示同意出借之依據。被告上開辯詞，並不可取。
（四）被告另供稱前述自小客車之汽油在新竹縣竹東鎮○○街用盡後，其僅告訴父親
      車輛停放在該處，請其父將車開回家，並未與告訴人甲○○聯繫（見九十二年
      度偵字第七九０號卷第二六頁）。然被告自承與告訴人甲○○原本即認識，曾
      去前開告訴人甲○○之住處拜訪過（見本院九十二年三月十七審理筆錄）。準
      此，倘被告取走鑰匙、駕駛前述自小客車之目的僅係借用，當汽油用盡無法駕
      駛時，為何不與告訴人甲○○聯絡，俾告訴人甲○○設法取回？益徵被告並非
      得到告訴人甲○○之同意後將車輛駛離。
（五）綜上各情，此部份被告之竊盜犯行，同堪認定。
三、本案事證明確，應予依法論罪科刑。
四、核被告乙○○所為，係犯刑法第三百二十條第一項之罪。被告所為二次竊盜行為
    ，時間緊接，所犯罪名相同，顯係出於概括之犯意為之，為連續犯，爰依刑法第
    五十六條之規定以一罪論，並加重其刑。公訴人雖僅就前述事實一、（一）之竊
    盜行為起訴，然事實一、（二）之竊盜行為與起訴部分有連續犯之裁判上一罪關
    係，自為起訴效力所及，本院應一併審酌。又被告曾犯竊盜罪，經本院以八十六
    年度少易字第三號判處有期徒刑一年六月確定，又因妨害風化案件，經本院以八
    十六年度訴字第七二三號判處有期徒刑一年確定，嗣經本院以八十七年度聲字第
    六二八號裁定定應執行有期徒刑二年四月，而於八十八年八月十二日縮刑假釋期
    滿執行完畢，有台灣新竹地方法院檢察署刑案資料查註紀錄表、台灣高等法院被
    告全國前案紀錄表各一份在卷可憑，其於有期徒刑執行完畢後，五年以內再犯本
    件有期徒刑以上之罪，為累犯，應依刑法第四十七條規定遞加重其刑。爰審酌被
    告素行不良，因缺乏金錢與代步工具而二度行竊，實屬不該，竊得之財物價值雖
    非巨大，但造成告訴人平日生活之困難，尤其告訴人丙○○遭竊時已是八十一歲
    之老人，身分證、健保卡經被告隨意丟棄後，不但有遭人變造或冒用之虞，申領
    補發之手續對其而言，顯較一般人更加不便，又兼衡被告犯後坦承部分犯行等一
    切情狀，量處如主文所示之刑，併諭知易科罰金之折算標準。
據上論斷，應依刑事訴訟法第二百九十九條第一項前段，刑法第三百二十條第一項、
第五十六條、第四十七條、第四十一條第一項前段，罰金罰鍰提高標準條例第一條前
段、第二條，判決如主文。
本案經檢察官邱朝智到庭執行職務。
中      華  民      國    九十二    年      三      月    三十一    日
                                 臺灣新竹地方法院刑事第一庭
                                     法  官  李珮瑜
右正本證明與原本無異。
如不服本判決，應於送達後十日內向本院提出上訴狀（應附繕本），上訴於台灣高等
法院。
                                     書記官  龔紀亞
中      華      民      國    九十二    年      三      月    三十一    日
附錄法條：
刑法第三百二十條第一項：
意圖為自己或第三人不法之所有，而竊取他人之動產者，為竊盜罪，處五年以下有期
徒刑、拘役或五百元以下罰金。


司法院資訊處製作；財團法人民間司法改革基金會備份。
